【裁判字號】    94,訴,1617
【裁判日期】    950809
【裁判案由】    違反毒品危害防制條例
【裁判全文】
臺灣臺南地方法院刑事判決              94年度訴字第1617號
公  訴  人  臺灣臺南地方法院檢察署檢察官
被      告  乙○○
                  （現另案於臺灣臺南監獄臺南分監執行中）
選任辯護人  洪梅芬  律師
            李季錦  律師
            涂欣成  律師
上列被告因違反毒品危害防制條例案件，經檢察官提起公訴（九
十四年度偵字第一０五三三號），本院判決如下：
    主  文
乙○○販賣第一級毒品，累犯，處有期徒刑拾年。扣案如附表二
所示物品均沒收。販賣第一級毒品所得新臺幣壹仟元沒收之，如
全部或一部不能沒收時，以其財產抵償之；又連續販賣第二級毒
品，累犯，處有期徒刑玖年。扣案如附表二所示物品均沒收。販
賣第二級毒品所得新臺幣肆仟伍佰元沒收之，如全部或一部不能
沒收時，以其財產抵償之；又連續轉讓第二級毒品，累犯，處有
期徒刑壹年陸月。應執行有期徒刑拾玖年拾月。扣案如附表二所
示物品均沒收。販賣第一級毒品、第二級毒品安非他命所得新臺
幣伍仟伍佰元沒收之，如全部或一部不能沒收時，以其財產抵償
之。
    事  實
一、乙○○前於民國（下同）九十年間因違反毒品危害防制條例
    案件，經本院以九十年度易字第二二五九號判決判處有期徒
    刑六月確定，於九十二年十月七日易科罰金執行完畢，猶不
    知悔改。
二、其明知海洛因係毒品危害防制條例第二條第二項第一款所明
    定之第一級毒品，不得持有及販賣，竟基於意圖營利之犯意
    ，以0000000000號行動電話為聯絡工具，於九十
    四年八月十五日下午某時，在臺南縣東山鄉東山橋下某「菜
    堂」處，販賣新臺幣（下同）一千元之第一級毒品海洛因予
    庚○○乙次。
三、又明知安非他命係毒品危害防制條例第二條第二項第二款所
    明定之第二級毒品，不得持有及販賣，竟基於意圖營利之概
    括犯意，以0000000000號、000000000
    0號行動電話為聯絡工具，連續於以下時、地販賣第二級毒
    品安非他命：
  (一)九十四年七月初某日晚間九時許，在臺南縣新營市○○○街
    二二巷四二號六樓之十其女友戊○○租屋處，販賣相當五百
    元約可供一次施用量之第二級毒品安非他命予己○○。
  (二)同年八月二十四日下午五時三十分許，在臺南縣新營市○○
    路，販賣相當五百元約可供一次施用量之第二級毒品安非他
    命予己○○。
  (三)同年八月二十六日晚間十時許，在上開戊○○租屋處樓下，
    販賣一千元（起訴書誤載為三千元）之第二級毒品安非他命
    一包予己○○。
  (四)同年八月二十七日上午九時至十時間，在臺南縣新營市○○
    路五五號「添福旅社」外路旁，販賣二千五百元之第二級毒
    品安非他命一包予丙○○。丙○○取得後，旋在該旅社三一
    六號房內將部分安非他命無償轉讓予其友人甲○○（丙○○
    轉讓予甲○○部分另行處理）。
四、復明知安非他命係毒品危害防制條例第二條第二項第二款所
    明定之第二級毒品，不得持有、轉讓，竟基於概括犯意，於
    九十四年七月初某日起至同年八月二十六日止，在臺南縣新
    營市歐堡汽車賓館、前開戊○○租屋處等地，連續無償轉讓
    第二級毒品安非他命予戊○○施用五次。
五、嗣經臺南縣警察局麻豆分局員警於對乙○○持用之0000
    000000號、0000000000號行動電話實施通
    訊監察中發現庚○○、丙○○、己○○與其聯繫毒品交易事
    宜，而於九十四年八月二十七日上午十時四十分，持本院核
    發之搜索票，在前開戊○○租屋處查獲乙○○，並扣得其所
    有所有如附表一所示之物品。另於同日十一時許，在臺南縣
    新營市○○路五五號添福旅社三一六號房內查獲丙○○、甲○○，並扣得丙○○於同日向乙○○購得後分裝供自己持有
    之安非他命一包（毛重零點八公克）及轉讓予甲○○之安非
    他命一包（毛重零點五公克）。再於同日下午四時三十分許
    ，在臺南縣後壁鄉烏樹村一一０號己○○住處搜索，亦查獲
    己○○於前一日向乙○○購得之安非他命一包（重二點三公
    克）等物，循線查悉上情。
六、案經臺南縣警察局麻豆分局報告臺灣臺南地方法院檢察署檢
    察官偵查起訴。
    理  由
壹、程序方面
一、按被告以外之人於審判外之陳述，雖不符前四條之規定，而
    經當事人於審判程序同意作為證據，法院審酌該言詞陳述或
    書面陳述作成時之情況，認為適當者，亦得為證據，刑事訴
    訟法第一百五十九條之五第一項定有明文。查被告對於證人
    戊○○於警詢及偵查中所為之供述內容，均不爭執其證據能
    力，而同意作為證據，本院復參酌證人戊○○乃被告之女友
    ，且有施用毒品之前科，此有臺灣高等法院被告全國前案紀
    錄表一份在卷可稽，所為證述之內容亦非違法取得之供述，
    是依前開條文規定，自有證據能力。
二、次按被告以外之人於偵查中向檢察官所為之陳述，除顯有不
    可信之情況者外，得為證據，刑事訴訟法第一百五十九條之
    一定有明文。又按檢察官職司追訴犯罪，就審判程序之訴訟
    構造言，檢察官係屬與被告相對立之當事人一方，偵查中對
    被告以外之人所為之偵查筆錄，或被告以外之人向檢察官所
    提之書面陳述，性質上均屬傳聞證據。自理論上言，如未予
    被告反對詰問、適當辯解之機會，一律准其為證據，似有違
    當事人進行主義之精神，對被告之防禦權亦有所妨礙；然而
    現階段刑事訴訟法規定檢察官代表國家偵查犯罪、實施公訴
    ，必須對於被告之犯罪事實負舉證之責，依法其有訊問被告
    、證人及鑑定人之權，證人、鑑定人且須具結，而實務運作
    時，偵查中檢察官向被告以外之人所取得之陳述，原則上均
    能遵守法律規定，不致違法取供，其可信性極高，為兼顧理
    論與實務，乃於修正刑事訴訟法時，增列第一百五十九條之
    一第二項，明定被告以外之人（含被害人、證人等）於偵查
    中向檢察官所為陳述，除顯有不可信之情況者外，得為證據
    。而所謂「顯有不可信性」、「相對特別可信性」與「絕對
    特別可信性」，係指陳述是否出於供述者之真意、有無違法
    取供情事之信用性而言，故應就偵查或調查筆錄製作之原因
    、過程及其功能等加以觀察其信用性，據以判斷該傳聞證據
    是否有顯不可信或有特別可信之情況而例外具有證據能力，
    並非對其陳述內容之證明力如何加以論斷，二者之層次有別
    ，不容混淆（最高法院九十三年度臺上字第二三九七號、九
    十四年度臺上字第六二九號判決要旨參照）。
三、查證人丙○○、己○○於偵查中均供前具結後始為證述，證
    述內容與警詢所為之供述亦屬相同，又斟之其等均有施用第
    二級毒品之前科，此有臺灣高等法院被告全國前案紀錄表二
    件在卷可按，則其等證述關於施用毒品所需之毒品來源，應
    屬其生活經驗所存在之事實，而非杜撰所成者，再輔以其等
    與被告間之通聯譯文內容，亦有提及毒品交易之術語，況證
    人己○○於本院審理時到庭證述：其於警詢、偵查中均未受
    到強暴脅迫等不正當方法要求作不實之供述等情（本院卷第
    二八四頁），是以，足徵檢察官於偵查中訊問證人丙○○、
    己○○之程序，均合乎法律規定，訊問過程亦未使用不正當
    方法違反證人自由意志之情。再者，本院確有依被告之聲請
    ，先後於九十五年五月三日、六月十四日傳訊證人丙○○到
    庭，惟證人丙○○於九十五年三月二十一日、五月十日本人
    收受送達，卻無正當理由未到庭，再囑警拘提亦未獲等情，
    有本院送達證書、拘票及司法警察職務報告書各一份在卷可
    資為憑，益徵本院已賦予被告詰問證人丙○○之機會，但因
    證人未到庭以致無法行使詰問權，則依前開說明，因無證據
    證明檢察官於偵查中有何違法取供情事，而無證人證述顯不
    可信之情況，因此，依前開說明，其等於偵查中所為之證述
    ，不因被告未於偵查中詰問證人而影響其證據能力，本院自
    得採用。
四、復查，證人庚○○於九十四年八月二十八日偵查中所為之證
    述內容，核與警訊之陳述，亦屬相符，雖證人庚○○於本院
    審理時供稱其從未接觸過毒品，因遭訊問之員警刑求，故按
    照員警預先製作之筆錄朗誦，檢察官第一次訊問時，員警在
    旁，而同警詢內容為陳述云云。
  1.然查證人庚○○於警詢時共製作二分筆錄，經本院職權勘驗
    警詢錄音製作譯文後，發覺證人於警詢過程中，對於員警詢
    問事項多有疑問、思索、停頓、前後不一致而經員警再次確
    認或未針對問題回答，錄音中尚伴隨打字聲音以及證人詢問
    可否點燃香菸等情，且證人於警詢中自述因其父兄相繼過世
    ，心情鬱悶而開始施用毒品等私事，此有譯文二份在卷可憑
    ，足徵並無證人所述按照員警預先製作筆錄朗誦錄音之情。
    至被告辯護人所指證人於警詢中有重複員警詢問「你是否願
    意隨同到地檢署說明」等語，然徵之證人於員警詢問問題結
    束後，業已知悉問題，重複員警問題乃一般訊問過程中常有
    之表現，且證人一再詢問去地點及爭執可拒絕前往等情，若
    係按員警預先製作筆錄朗讀，理應無此現象，因此，不能以
    證人於警詢中有重複一次員警之問題，即認警詢中有遭受員
    警刑求之情。
  2.雖證人庚○○於九十四年八月二十七日經其同意採集尿液送
    驗結果雖呈陰性反應，此有確認報告一份在卷可按（本院卷
    第二二０至二二一頁）。然按海洛因經注射入人體後，約百
    分之八十於二十四小時內自尿中排出，一般而言，尿液中能
    否檢驗出嗎啡陽性反應與其投與量、投與途徑、採尿時間、
    個人體質及檢驗方法之靈敏度有關，國外曾有文獻報導注射
    六毫克之海洛因鹽酸鹽，其代謝物嗎啡之平均可檢出時限約
    為二十六小時（最低檢出濃度三００ng/m l），此有行政院
    衛生署藥物食品檢驗局八十一年九月八日（八一）藥檢壹字
    第八一一四八八五號函可參，準此，證人庚○○於九十四年
    八月二十五日晚間七時施用，距其採尿時即同年八月二十七
    日凌晨零時許，已逾二十六小時，因此，尚難以其尿液檢驗
    呈陰性反應，即認證人於警詢所為供述乃因員警以不正當方
    法取供所致，再佐以被告於偵查中供述曾與證人庚○○一同
    向藥頭購買過第一級毒品海洛因，而兩人於通聯譯文中亦提
    及購買毒品之內容，可證購買毒品之情節並非證人生活中所
    未經驗之事。
  3.此外，被告聲請傳訊證人甲○○、己○○等人以證明警方查
    獲當日，所有證人包含證人庚○○於警詢時均遭到刑求等不
    正當方法取供等情。然據證人甲○○於本院審理時到庭證述
    ：「（是否認識庭上之被告乙○○、證人庚○○）不認識」
    、「（九十四年八月二十七日有無在麻豆分局作筆錄）有」
    、「（當天除員警外，還有何人與你作筆錄）我與丙○○」
    、「（你當天有無指認乙○○販賣毒品）沒有。沒有的事我
    如何何指認」、「（警員有無你因不指認乙○○販毒，就不
    讓你離開或以不當方法對你）沒有」等語（本院卷第一七０
    至一七三頁），證人己○○於本院審理時亦證述警詢時並未
    遭到不正當之方法取供等語（本院卷第二八四頁），足證警
    方查獲當日，其等於警詢時均未遭受警方刑求等不正當方式
    取供，亦未親見親聞證人庚○○遭受員警刑求乙節。
  4.綜上相互參酌，既無相當證據證明證人庚○○於警詢過程中
    ，遭受員警以不正當方式取得供述，則證人移送至臺灣臺南
    地方法院檢察署檢察官複訊時，縱有員警在後，亦不因此對
    證人產生不當壓力影響其證述之信用性，依前開說明，證人
    庚○○於九十四年八月二十八日偵查所為之證述內容，並無
    顯不可信之情況，復經證人供前具結之合法程序取得者，本
    院自得採為證據，合先敘明。
貳、得心證之理由
一、販賣第一級毒品部分
  (一)被告雖否認有販賣第一級毒品海洛因之事實，然據證人庚○○於九十四年八月二十八日偵查中結證證稱：「（你有無施
    用過毒品）有，海洛因，自九十四年二月起」、「（毒品是
    向何人買的）是乙○○，自九十四年七月開始他第一次賣海
    洛因給我，最後一次是今年八月二十五日賣給我，一包一支
    煙一千元」、「（你向他買毒品有以電話聯絡他）我打公用
    電話給他的0000000000號手機與他聯絡買毒品一
    千元」等語（偵查卷第十二至十三頁），除與其在警詢中之
    供述互為一致外，再佐以員警持臺灣臺南地方法院檢察署核
    發之通訊監察書，對被告所持有之0000000000號
    行動電話進行通訊監察時，發現被告確與00000000
    號公共電話間通聯時提及【「男：找小邱，我麗文」、「邱
    ：怎樣？」、「男：我在菜堂，買一千塊」、「邱：好」」
    】等語，此觀之通訊譯文一份可明（本院卷第一一五至一一
    八頁、偵查卷第二八頁），亦與證人庚○○前開證述之交易
    細節相符，因此，證人庚○○於偵查中之證述應堪採信。
  (二)雖證人於本院審理時翻異前詞證稱：「沒有。我從未施用毒
    品」、「（如果你從未施用毒品，為何會在警局製作筆錄）
    那天我與乙○○在新營的新東講話，警員就逮捕我」、「（
    逮捕過程）警員將我勒住，帶我進警車，我的身分證、鑰匙
    都被警員拿走。逮捕時員警叫我一定要指證乙○○，我不指
    認，一進警局，警員就毆打我腹部，並踢我」、「‧‧‧筆
    錄內容都是事先做好的，錄音是他們指到那裡，我講到那裡
    。警員說如果我不指認，要打到我指認為止，所以我後來有
    指認」、「 (通訊監聽譯文第二八頁最下面一次，該通電話
    內容是何意）我不知道，太久了」、「 (通訊監聽譯文第三
    五頁第三通，你說你在明治路，該通電話內容是何意）我只
    是乙○○說話而已，我是在該地方與乙○○碰面後就被警員
    逮捕了。我沒有被搜到任何東西」等語，然查：
  1.依證人庚○○所述其警詢所製作之二份筆錄，經本院職權勘
    驗警詢錄音製作譯文後，發覺證人於警詢過程中，對於員警
    詢問事項多有疑問、思索、停頓、爭執、前後不一致而經員
    警再次確認或未針對問題回答，錄音中有伴隨打字聲音等情
    ，此觀諸警詢譯文至明，倘證人所述：「他們在那裡寫，然
    後叫我蓋章。他們是先製作筆錄後才錄音。錄音時他們指到
    那裡，我唸到那裡」、「（警員叫你看著筆錄是紙張的筆錄
    ）是。不是電腦」等語屬實，何以錄音內容中證人面對員警
    詢問，未依照已製作好之筆錄內容流暢回答，面對員警詢問
    ，尚有疑問、思索、爭執、停頓、語氣支吾、確認等一般人
    應對之正常反應以及員警輸入證人回答之打字聲音各節，因
    此，證人於本院審理所為證述，實與有違經驗法則。
  2.又參以證人於警詢中尚透露其其父兄相繼過世，心情鬱悶而
    開始施用毒品等私事以及向員警要求點煙乙節，有前開譯文
    可按，倘證人受到員警刑求，內心必定害怕不已，不敢造次
    ，何以尚能聊起自家私事以及一派自然要求抽煙等情，益證
    證人前開證述遭員警刑求以致於偵查中不敢照實證述乙情，
    應非實情。
  3.復查，被告聲請傳訊證人甲○○、己○○等人以證明當日查
    獲之證人於警詢時均有遭受刑求等不正當方式取供，然均為
    證人甲○○、己○○所否認，已見前述，證人甲○○於本院
    審理時更證述：「（是否認識庭上之被告乙○○、證人庚○○）不認識」、「（九十四年八月二十七日有無在麻豆分局
    作筆錄）有」、「（當天除員警外，還有何人與你作筆錄）
    我與丙○○」、「（你當天有無指認乙○○販賣毒品）沒有
    。沒有的事我如何何指認」、「（警員有無你因不指認乙○○販毒，就不讓你離開或以不當方法對你）沒有」等語（本
    院卷第一七０至一七三頁），亦即證人甲○○除未親見親聞
    證人庚○○遭受員警刑求外，其於臺南縣警察局麻豆分局進
    行詢問時，並未因不指認被告販毒而遭到員警以不正方法取
    供之情事，更難信證人庚○○有不欲指認被告而遭刑求之事
    ，故其所為前開證述實難信採。
  4.雖證人庚○○於九十四年八月二十七日經其同意採集尿液送
    驗結果雖呈陰性反應，此有確認報告一份在卷可按（本院卷
    第二二０至二二一頁），然因施用毒品之時間，距其採尿時
    即同年八月二十七日凌晨零時許，已逾二十六小時，已見前
    述，且據證人警詢所述當日甫向被告聯絡購買毒品，尚未交
    易，即遭逮捕，換言之，尚未施用毒品，故驗尿結果未呈現
    施用毒品之陽性反應，亦不違反常情。
  5.再在考之證人庚○○於本院審理時證述：「（就你所知，被
    告有無經商或賣東西）我不知道，我也不曾向他買過東西」
    、「（你與他有無借貸關係）沒有」、「（你說你未向乙○○買毒品，為何乙○○在檢察官處說他與你在九十四年八月
    合資一起向貓仔昆買海洛因）沒有。我也不認識貓仔昆，我
    也沒有拿到二千元的毒品」、「（另依通訊監聽譯文，要給
    乙○○一千元是作何用途）我不知道」、「（菜堂是何地方
    ）在新營往東山，是類似祭拜之類的地方。我沒有進去過，
    我只是在外面」等語倘若屬實，則被告既未經商，證人何以
    於通聯中向其表示要購買一千元等語，是以，依前開論述，
    證人庚○○於本院審理中所為之證述有諸多不合常理，以及
    與被告供述、通訊監察譯文內容互有出入之處，顯係迴護被
    告而為避重就輕之詞，不能採信，而以證人於九十四年八月
    二十八日偵查中所為之前開證述較為可採。
  6.至證人庚○○於偵查中證述向被告購買第一級毒品海洛因之
    時間，並不精確，故對照其等通聯譯文所示，應以九十四年
    八月十五日下午三時許聯絡購買較屬明確，因此，被告確有
    販賣第一級毒品海洛因乙次之犯行，應堪認定。
二、販賣第二級毒品部分
  (一)被告亦否認有販賣第二級毒品安非他命之犯行，辯稱：證人
    丙○○所有之毒品，乃其與證人共同於九十四年八月二十七
    日上午一起向綽號阿坤之男子購買毒品；又證人己○○部分
    則係無償轉讓予之云云。
  (二)據證人丙○○於九十四年八月二十八日、九月二十七日於偵
    查中均具結證述：九十四年八月二十七日，在臺南縣新營市
    其所承租之添福旅社三一六號房，為警查獲二包安非他命中
    ，較重的一包係於當日上午撥打被告持用之0000000
    000號行動電話，向其訂購一包二千五百元之第二級毒品
    安非他命，約半個小時後，被告即親自持往其所承租之旅社
    樓下交貨及收受價金，嗣因甲○○至前開旅社拜訪，提及開
    計程車沒睡覺，想要施用安非他命，遂由向被告購買之安非
    他命中轉讓部分予甲○○施用等語明確（偵查卷第一六至一
    七、六三至六四頁），再佐以被告持有000000000
    0號行動電話於九十四年八月二十七日上午八時五十九分確
    有丙○○通聯紀錄，並提及【「邱：你不出來嗎？」、「元
    ：你是來啦！」、「邱：我那知影你在哪？」、「元：添福
    三一六」、「邱：你下來就好」】等語，觀之前開通訊譯文
    即明，益徵證人丙○○前開證述之交易時間、地點非虛，倘
    被告辯稱乃與證人共同前往阿坤之藥頭購買毒品乙節屬實，
    何以電話中證人要被告前往其承租之旅社三一六號房間，而
    非證人直接下樓與被告會合前往購買毒品，因此，被告此部
    分抗辯，顯不可採。
  (三)復參以證人甲○○於本院審理時證述：「（是否認識庭上之
    被告）不認識」、「（你因何事製作筆錄）我開計程車，丙○○坐我的計程車。丙○○說他的錢放在樓我跟他上去拿，
    警員就逮捕我」、「（他叫你在他去何處）在他去買東西，
    我忘記在哪條路，在新營，他要去醫療儀器行買玻璃球」、
    「（他在買東西時，你是否在旁等他）是，他買完後我再載
    他回旅社」、「（你當次的採尿是否有煙毒反應）有。是第
    二級毒品安非他命陽性反應」、「（當天在旅社扣得之毒品
    是否你的）是丙○○的」、「（丙○○既然有錢買玻璃球，
    為何沒錢付你一百元車資）他還希望我上樓去喝飲料，另外
    我也想與他一起吸食」等語（本院卷第一七三至一七五頁）
    ，亦與證人丙○○證述購買後毒品處置情況相同，益證證人
    丙○○並未與被告共同外出購買毒品，而其前開證述應屬事
    實。
  (四)再查，證人丙○○亦於九十四年八月二十八日經其同意採集
    尿液送驗結果呈嗎啡陽性反應，於當日經本院以九十四年度
    毒聲字第七二一號裁定令入勒戒處所執行觀察勒戒，嗣因無
    繼續施用傾向出所後，經臺灣臺南地方法院檢察署檢察官以
    九十四年度毒偵字第二二一八號不起訴處分確定，此有前開
    裁定、臺灣高等法院被告全國前案紀錄表各一份在卷可憑，
    而證人丙○○、甲○○查獲當日扣案之毒品二包（分別重零
    點零點八公克、零點五公克）經鑑定確實含有安非他命成分
    ，此有臺灣臺南地方法院檢察署九十四年度保安字第四九六
    號第四七一號扣案物品清單以及行政院管制藥品管理局九十
    四年十一月十六日、十一月二十三日以管檢字第０九四００
    一一一四五０號函、第０九四０一一一四五一號函所附檢驗
    成績書可稽，是以，證人丙○○、甲○○確有施用或持有毒
    品，故其證述關於購買毒品來源乙節，乃其親自經歷之事，
    應可採信。
  (五)另據證人己○○於偵查中證述：「（警察在你家中查獲毒品
    、吸食器）是，都是我的」、「安非他命你向何人買的）我
    向乙○○買的，第一次賣給我是在今年七月初，最後一次是
    今年八月二十三或二十四日，向他買二次五百元，最後一次
    是三千元，重量不知道」、「（你有無以電話與乙○○談買
    毒品之事）有，曾以我的手機0000000000號與他
    的0000000000號聯絡」等語明確（偵查卷第十九
    至二十頁），而被告亦不否認於前開時間、地點交付第二級
    毒品安非他命予證人己○○，惟辯稱第一、二次是無償轉讓
    予證人己○○，第三次則係其帶證人前去藥頭處購買云云。
    而證人亦於九十四年十月二十日偵查中翻轉其詞，先改稱「
    我從頭到尾只吃過三次安非他命，第一次是九十四年七月初
    心情不好，去新營衛生局附近小邱（即被告）租的地方找小
    邱，在六樓房間裡，看小邱跟他女朋友在施用安非他命，就
    跟著他們一起吸食，安非他命是小邱請我吸的，沒有拿錢，
    第二次是在七月或八月中旬我又去同樣那個地方找他，那一
    次是要去向他買五百元安非他命，他有拿一些給我，但是沒
    有跟我收錢，用一個小袋子裝一、二塊結晶體，我就拿回去
    了，第三次就是剛剛講八月二十六日那一次」等語，旋經檢
    察官質疑其與前次證述內容有所出入後又改稱「（今天為什
    麼又說不是向他買的）我剛剛沒有說不是向他買的」等語，
    可見證人確實基於購買之意思，向被告取得第二級毒品安非
    他命。
  (六)雖證人本院審理時先證述「（毒品來源）只有乙○○」、「
    （除乙○○外，未向他人買過毒品）沒有」，嗣更改證述：
   「（你安非他命如何來）我找乙○○，他給我」、「（你向
    被告拿過幾次安非他命）我有要向他買，但他給我，給我三
    、四次」、「（他有無向你拿錢）沒有。只有最後一次有拿
    。我要向他買，他說他沒有，但他可以幫我買，但五百元不
    能買，要三千元才可以，他載我到新港東買，當時我留在車
    上」、「（為何與警詢時陳述不一致）警詢筆錄不完整。我
    有拿錢要向乙○○買，但乙○○沒有收錢」等語。然查證人
    於警詢乃否認有前去新港東向藥頭坤仔購買毒品，且依被告
    於警詢之供述：證人最後一次所購買之價格是一千元，但其
    曾與證人合資三千元至新港東購買三包，證人分兩包，事後
    證人有向其抱怨二包品質不一等語（警卷第七頁），亦為證
    人否認，則證人與被告所述至新港東購買三千元安非他命之
    細節，已有出入，不可盡信。
  (七)第輔以證人於九十四年八月二十六日晚間十時四十九分撥打
    被告持用之0000000000號行動電話先聯絡【「華
    ：小邱你最近有什麼代誌，一部ＣＥＦＩＲＯ三千在跟你們
    的，他停在停車場的出口」、「邱：沒有關係你上來」、「
    華：我繞道另一邊過去」，又於同時五十三分【「華：我要
    走過去了」、「邱：等一下你先開過去看那部車牌幾號，抄
    回來乎我」、「華：好」】；復於同時五十六分【「華：你
    先拿筆把車牌抄起來Ｓ四—三八四九」、「邱：那天就是這
    部把我爸爸那部照相的」、「華：這部百分之一千針對你的
    」、「華：你換衫戴帽子下來，拿一千的東西乎我，我車駛
    到位錢拿乎你」、「邱：起來阿！我講給你聽，那沒關係」
    、「華：我是怕賊頭（即警察）而已」】等語，嗣於同日晚
    間十一日三十九分許再度撥打被告前開電話聯絡【「華：你
    的一千的東西到底是怎樣？」、「邱：沒怎樣阿，全部攏給
    你了」、「華：這電火照下去看得出來，你知影無？」、「
    邱：我知影，人家拿乎我的東西就是這樣」】等語，觀之前
    開通訊譯文之記載即知，以上談話內容均係證人向被告購買
    一千元毒品之談話，要求被告下樓交貨，從未提及五百元不
    能買，需被告帶同前往新港東藥頭處購買三千元等情，若如
    證人所述係購買一千元ＢＢ彈，並非違法交易，證人何需害
    怕警察發現，要求被告換裝以避免警察發現，因此，證人事
    後轉逆之證述內容顯不可採。
  (八)第查，證人與被告於九十四年八月二十六日晚間九點五十九
    分許之通聯乃提及【「華：你那個東西怎麼差那麼多？你記
    的前兩天給你拿二張，二包差很多，一包吃有感覺，一包吃
    沒感覺」、「邱：那怎麼有可能」、「華：一包洗了太薄，
    我就是用一包好像沒什麼感覺，但是一包頭殼就有感覺」】
    等語，倘證人所述前二次均係被告無償轉讓之安非他命，則
    證人無償受贈卻抱怨品質不佳，實有違事理常情。況查證人
    於警詢時供述被告積欠其二萬元，於本院審理時復證述：「
    是被告女友積欠二萬元，所以算是被告欠的」、「該二千元
    應該是工作上乙○○所欠。我曾帶乙○○去臺北，我幫他代
    墊很多錢，有超過二千元。我九十四年五月、六月間幫他代
    墊的，他應該還給我」等語，亦為被告所不否認，是以，既
    然被告尚積欠證人借款，拖延清償，可見被告經濟能力有限
    ，並無相當資力可以無償轉讓價值昂貴之毒品免費供證人施
    用，因此，證人向被告購買毒品乃有支付價金之準備，而被
    告卻未收受，足見被告乃以債務扣抵以為支付價金之方式，
    再參照前開所述，可證證人所述被告乃以無償轉讓第二級毒
    品方式，顯與事實不符，而以其前於偵查中二次結證係有償
    購買毒品者，較為可採。
三、轉讓第二級毒品部分：被告對此部分犯罪事實均坦承不諱，
    核與證人戊○○於警詢之供述以及偵查中之證述內容相符（
    警卷第十至十四頁、偵查卷第一０一至一０二頁），且為警
    持本院搜索票至戊○○承租處進行搜索扣得如附表一所示之
    物品可資佐證，而其中編號一、二部分之毒品業經鑑定結果
    確係分別含有第一級第六項毒品海洛因成分、第二級第八十
    九項甲基安非他命成分，此有法務部調查局九十四年十二月
    十五日、十六日調科壹字第二００００五八八０號、第00
    000000000號檢驗通知書在卷可按（本院卷第一一
    二至一一四頁）。
四、綜上各情相互參照，被告雖否認有販賣第一級、第二級毒品
    之犯行，惟業經證人庚○○、丙○○、甲○○、己○○於偵
    查中證述明確，復有通訊監察譯文可資為憑，並有附表一所
    示之扣案物品可資佐證，因此，被告前開抗辯均不可採，本
    件事證已臻明確，被告販賣第一級毒品海洛因、販賣第二級
    毒品安非他命、轉讓第二級毒品安非他命之犯行應堪認定。
參、認罪科刑
一、按行為後法律有變更者，適用行為時之法律。但行為後之法
    律有利於行為人者，適用最有利於行為人之法律。修正後刑
    法第二條第一項定有明文。查本件被告行為後，刑法總則編
    於九十四年二月二日大幅修正公布後，於九十五年七月一日
    正式施行，而修正後刑法第二條第一項之規定乃為與刑法第
    一條罪刑法定主義相互契合，而貫徹法律禁止溯及既往原則
    ，係規範行為後法律變更所生新舊法律比較適用之準據法，
    是以刑法第二條第一項雖經修正，但因屬適用法律之準據法
    ，本身尚無比較新舊法之問題，應一律適用裁判時之修正施
    行後刑法第二條之規定以決定適用之刑罰法律，先予辨明。
    又參以本次刑法總則編修正之比較新舊法，應就罪刑有關之
    連續犯、累犯加重、沒收等一切情形，綜其罪刑之結果而為
    比較（最高法院九十五年五月二十三日刑事庭第八次會議決
    議可資參照），首先敘明。
  1.查被告行為時，刑法第四十七條第一項規定「受徒刑之執行
    完畢，或一部之執行而赦免後，五年以內再犯有期徒刑以上
    之罪者，為累犯，加重本刑至二分之一。」，然被告行為後
    即民國（下同）九十五年七月一日修正施行後刑法第四十七
    條規定「受徒刑之執行完畢，或一部之執行而赦免後，五年
    以內故意再犯有期徒刑以上之罪者，為累犯，加重本刑至二
    分之一。」，雖累犯規定之修正，並非犯罪構成要件或刑罰
    之變更，但因被告犯行是否需論以累犯，顯已影響行為人刑
    罰加重與否之法律效果，自屬法律有變更，然因被告乃出於
    故意再犯本件有期徒刑以上之罪，不論修正施行前、後之法
    條適用結果均不分軒輊，故依修正後刑法第二條第一項之規
    定依修正施行前第四十七規定即舊法論以累犯。
  2.查被告行為時，刑法第五十六條規定「連續數行為而犯同一
    之罪名者，以一罪論。但得加重其刑至二分之一。」，被告
    行為後即九十五年七月一日修正施行之刑法業已刪除連續犯
    之規定，此雖非犯罪構成要件或刑度之變更，但因多次犯行
    是否可依連續犯論以一罪或數罪併罰，顯已影響行為人刑罰
    之法律效果，自屬法律有變更，依修正施行後刑法第二條第
    一項規定比較新、舊法，而本案依照新法刪除連續犯之規定
    ，必須就被告多次販賣第二級毒品、多次轉讓第二級毒品之
    犯行分論併罰，顯然不若舊法得依連續犯之規定論以一罪較
    為有利，因此，仍應適用修正施行前刑法第五十六條連續犯
    之規定較為有利。
  3.被告行為時修正前刑法第五十一條第五款規定：「宣告多數
    有期徒刑者，於各刑中之最長期以上，各刑合併之刑期以下
    ，定其刑期。但不得逾二十年」，嗣同條文但書修正為「但
    不得逾三十年」，此部分修正固雖非犯罪構成要件或刑罰之
    變更，但因被告所犯數罪名，數罪併罰受多數有期徒刑之宣
    告，其定應執行刑期之上限為何，顯已影響行為人刑罰結果
    ，自屬法律有變更，而有比較新舊法之必要，茲因適用修正
    施行前刑法第五十一條第五款之規定定應執行刑之最高刑期
    限制為二十年，對於被告顯然較為有利，故依刑法第二條第
    一項但書適用較有利於被告之修正施行前刑法第五十一條第
    五款之規定。
  4.第查被告行為時，修正施行前刑法第六十五條第二項規定「
    無期徒刑減輕者，為七年以上有期徒刑」，惟被告行為後同
    條項業已修正為「無期徒刑減輕者，為二十年以下十五年以
    上有期徒刑」，參酌其修正理由為無期徒刑之減輕效果，永
    死刑及有期徒刑之減輕效果，具有合理之差異為當，易言之
    ，無期徒刑減輕為有期徒刑之下限，不應低於有期徒刑減輕
    之上限，而有此修正，此部分乃刑罰實質內容之變更，影響
    行為人刑罰結果，自屬法律有變更，而有比較新舊法之必要
    ，茲因修正施行後刑法第六十五條第二項關於無期徒刑減輕
    刑度範圍業已提高，因此，依刑法第二條第一項之規定，應
    適用修正施行前刑法第六十五條第二項之規定對被告較為有
    利。
  5.至被告行為後，修正施行後刑法第五十七條、第五十九條規
    定之文字固有所變動，然此為法院就刑之裁量及酌減審認標
    準見解之明文化，非屬法律之變更（最高法院九十五年度第
    八次刑事庭會議決議參照），自無刑法第二條第一項規定之
    適用，是以，應適用修正施行後刑法第五十七條、第五十九
    條之規定。
二、按海洛因、安非他命屬毒品危害防制條例第二條第二項第一
    款、第二款所列之第一級、第二級毒品，是核被告所為，係
    犯毒品危害防制條例第四條第一項、第二項之販賣第一級毒
    品罪、第二級毒品罪以及第八條第二項之轉讓第二級毒品罪
    。被告於販賣前後持有海洛因、安非他命之低度行為，為其
    販賣之高度行為所吸收，不另論罪。而被告先後多次販賣第
    二級毒品、轉讓第二級毒品之犯行，時間緊接，犯罪構成要
    件相同，顯係基於概括之犯意反覆為之，為連續犯，應依修
    正施行前刑法第五十六條之規定，以一罪論，並依法加重其
    刑。惟因販賣第一級毒品罪之法定刑為死刑、無期徒刑，依
    刑法第六十四條第一項、第六十五條第一項之規定，均不得
    加重，僅得就罰金刑部分加重其刑。又被告所犯上開三罪犯
    意各別，行為互殊，應分論併罰
三、復查，被告有犯罪事實欄所載之前科，此有臺灣高等法院被
    告全國前案紀錄表及臺灣臺南地方法院檢察署刑案資料查註
    紀錄表各一件在卷可稽，其受有期徒刑執行完畢後五年內再
    犯本件有期徒刑以上之罪，為累犯，均依法應加重其刑，併
    依刑法第七十條之規定，遞加重其刑。惟因販賣第一級毒品
    罪之法定刑為死刑、無期徒刑，依刑法第六十四條第一項、
    第六十五條第一項之規定，均不得加重，僅得就罰金刑部分
    加重其刑。
四、第按刑法第五十九條規定，犯罪之情狀可憫恕者，得酌量減
    輕其刑，同法第五十七條規定，科刑時應審酌一切情狀，尤
    應注意所列十款事項，作為科刑重輕之標準，兩條適用上固
    有區別，惟所謂「犯罪之情狀」與「一切情形」云云，並非
    有截然不同之領域，於裁判上酌減其刑時，應就犯罪一切情
    狀（包括第五十七條所列舉之十款事項），予以全盤考量，
    審酌其犯罪有無可憫恕之事由（即判例所稱有特殊之原因與
    環境等等，在客觀上足以引起一般同情，以及宣告法定低度
    刑，是否猶嫌過重），以為判斷。故適用第五十九條酌量減
    輕其刑時，並不排除第五十七條所列舉十款事由之審酌，惟
    其程度應達於確可憫恕，始可予以酌減（最高法院七十年度
    第六次刑事庭會議決議參照）。查被告僅販賣第一級毒品海
    落因一次，獲利金額一千元，販賣次數及所獲利益甚微，所
    生損害非鉅，是以，情輕法重，依其犯罪之情狀與次數顯可
    憫恕，可觀上足以引起一般人同情，倘量處法定本刑無期徒
    刑仍嫌過重，而有情輕法重之虞，爰依前開說明適用修正施
    行後刑法第五十九條之規定酌減其刑。
五、至被告固供出毒品來源之上手「貓仔焜即丁○○」乙情，但
    迄今並未因此破獲任何毒品交易案件，此有台南縣警察局麻
    豆分局九十五年二月十八日南縣麻警偵字第０九五０００二
    ０七二號函在卷可按（本院卷第一三八頁），因此，核與毒
    品危害防制條例第十七條之減刑要件未合，應無減刑之適用
    。
六、爰審酌被告有犯罪事實欄所載之前科，此有臺灣高等法院被
    告全國前案紀錄表及臺灣臺南地方法院檢察署刑案資料查註
    紀錄表各一件，素行不佳，並參酌被告為謀求私利，從事販
    賣及轉讓毒品，令買受或受讓毒品者沉迷於毒癮，無法自拔
    外，輕則戕害個人身心，重則因缺錢買毒而引發各式犯罪，
    實為多種犯罪之源頭，對國家、社會、個人之傷害可謂至深
    且鉅，有鑑於毒品販售常有暴利可圖，故非予嚴懲，不足以
    遏止此類非行，暨考量依目前證據調查結果顯示被告販賣數
    量、次數、所得款項非鉅，犯後尚能坦認部分犯行，暨其生
    活狀況、智識程度、犯罪手段等一切情況，認公訴人具體求
    處無期徒刑核屬過重，爰分別量處如主文所示之刑，並依修
    正施行前刑法第五十一條第一項第五款定應執行之刑。
肆、沒收部分
一、末按毒品危害防制條例第十九條規定，犯販賣毒品罪者，其
    供犯罪所用之物，應予沒收。惟仍須以該物屬於犯人者為限
    ，始得沒收之（最高法院九十三年度臺上字第五三三六號）
    。查被告所持用如附表二所示物品，乃為被告自承為其所有
    之物，而其中編號一所示之行動電話均用以供購買者聯絡購
    買海洛因、安非他命所用之工具，此有通訊監察譯文可資佐
    證，另編號二、三之物品，衡之常情應為秤別毒品之重量以
    為分裝及交付毒品所用之物，是以，應依前開規定沒收，且
    既經扣案，亦無不能沒收應追徵其價額之問題，附此敘明。
二、第查被告販賣第一級毒品海洛因予證人庚○○所得一千元，
    販賣第二級毒品安非他命予證人丙○○、己○○所得為四千
    五百元，販毒所得金額合計五千五百元，已詳如前述，此項
    販毒所得雖未據扣案，但仍應依毒品危害防制條例第十九條
    第一項宣告沒收，如全部或一部不能沒收時，以其財產抵償
    之。
三、至扣案如附表一所示物品，其中編號一至十一部分業因被告
    另涉施用毒品案件，經本院以九十四年度訴字第一四一０號
    判決諭知沒收銷燬或沒收，提起上訴後，經臺灣高等法院台
    南分院以九十五年度上訴字第二九七號判決駁回上訴確定，
    並業已九十五年六月十六日送執行，此有判決書及臺灣高等
    法院被告全國前案紀錄表各一件在卷可稽，因此，編號一至
    十一部分業已執行完畢而不復存在，故不另為沒收銷燬或沒
    收之諭知。
伍、至證人庚○○、己○○於本院審理時，供前具結所為之虛偽
    證述而涉及偽證罪嫌部分，另移由臺灣臺南地方法院檢察署
    偵查。
據上論斷，應依刑事訴訟法第二百九十九條第一項前段，毒品危
害防制條例第四條第一項、第二項、第八條第二項、第十九條第
一項前段，刑法第十一條前段、第二條第一項、第五十九條，修
正施行前刑法第五十六條、第四十七條、第五十一條第五款，判
決如主文。
本案經檢察官周俞宏到庭執行職務。
中    華    民    國    95    年    8     月    9     日
                  刑事第九庭    審判長法  官  蔡奇秀
                                      法  官  楊佳祥
                                      法  官  黃欣怡
以上正本證明與原本無異。
如不服本判決，應於收受送達後10日內向本院提出上訴書狀（應
附繕本）。
                                      書記官  陳怡吟
中    華    民    國    95    年    8     月    9     日
附表一：
┌──┬─────────┬──┬──────────┐
│編號│   扣案物品       │數量│備  註              │
├──┼─────────┼──┼──────────┤
│一  │第一級毒品海洛因  │壹包│因被告涉犯施用毒品違│
│    │（淨重零點壹公克）│    │反毒品危害防制條例案│
│    │                  │    │件，經本院94年度訴字│
│    │                  │    │第1410號判決諭知沒收│
│    │                  │    │銷燬，本案不另沒收銷│
│    │                  │    │燬之諭知。          │
├──┼─────────┼──┼──────────┤
│二  │第二級毒品安非他命│壹包│同上                │
│    │（淨重零點肆公  │    │                    │
│    │克）              │    │                    │
├──┼─────────┼──┼──────────┤
│三  │葡萄糖            │貳包│同上業已判決諭知沒收│
│    │                  │    │，本案不另為沒收之諭│
│    │                  │    │知。                │
├──┼─────────┼──┼──────────┤
│四  │削尖吸管          │壹支│同上                │
├──┼─────────┼──┼──────────┤
│五  │分裝勺            │壹支│同上                │
├──┼─────────┼──┼──────────┤
│六  │夾鍊袋            │肆拾│同上                │
│    │                  │陸個│                    │
├──┼─────────┼──┼──────────┤
│七  │止血帶            │壹條│同上                │
├──┼─────────┼──┼──────────┤
│八  │削尖吸管          │貳支│同上                │
├──┼─────────┼──┼──────────┤
│九  │用過的第二級毒品安│貳個│同上                │
│    │非他命包裝袋      │    │                    │
├──┼─────────┼──┼──────────┤
│十  │安非他命吸食器    │壹具│同上                │
├──┼─────────┼──┼──────────┤
│十一│玻璃管            │貳支│同上                │
├──┼─────────┼──┼──────────┤
│十二│電子磅秤          │壹臺│非犯前開案件所用之物│
│    │                  │    │，故前開案件並未諭知│
│    │                  │    │沒收。              │
├──┼─────────┼──┼──────────┤
│十三│研磨機            │壹具│同上                │
├──┼─────────┼──┼──────────┤
│十四│行動電話          │肆支│同上                │
└──┴─────────┴──┴──────────┘
附表二：本案應沒收之物品
┌──┬─────────┬──┬──────────┐
│編號│   扣案物品       │數量│備  註              │
├──┼─────────┼──┼──────────┤
│一  │電子磅秤          │壹臺│                    │
├──┼─────────┼──┼──────────┤
│二  │研磨機            │壹具│                    │
├──┼─────────┼──┼──────────┤
│三  │行動電話（序號    │肆支│                    │
│    │000000000000000、 │    │                    │
│    │000000000000000、 │    │                    │
│    │000000000000000、 │    │                    │
│    │000000000000000 ，│    │                    │
│    │內含0000000000號、│    │                    │
│    │0000000000號行動電│    │                    │
│    │話SIM卡）         │    │                    │
└──┴─────────┴──┴──────────┘
附錄本案論罪科刑條文：
毒品危害防制條例第4條
製造、運輸、販賣第一級毒品者，處死刑或無期徒刑；處無期徒
刑者，得併科新臺幣 1 千萬元以下罰金。
製造、運輸、販賣第二級毒品者，處無期徒刑或 7 年以上有期徒
刑，得併科新臺幣 7 百萬元以下罰金。
製造、運輸、販賣第三級毒品者，處 5 年以上有期徒刑，得併科
新臺幣 5 百萬元以下罰金。
製造、運輸、販賣第四級毒品者，處 3 年以上 10 年以下有期徒
刑，得併科新臺幣 3 百萬元以下罰金。
製造、運輸、販賣專供製造或施用毒品之器具者，處 1 年以上 7
年以下有期徒刑，得併科新臺幣 1 百萬元以下罰金。
前五項之未遂犯罰之。


司法院資訊處製作；財團法人民間司法改革基金會備份。
